臺灣桃園地方法院刑事判決　　　　　　　　　　　　　九十年度易字第二九二號
　　公　訴　人　臺灣桃園地方法院檢察署檢察官
　　被　　　告　丁○○
右列被告因侵占案件，經檢察官提起公訴（九十年度偵字第一九一九五號），本院判
決如左：
    主  文
丁○○無罪。
    事  實
一、公訴意旨略以：被告丁○○與其妻丙○○，於民國八十九年七月間某日，就甲○○所經營位於桃園縣桃園市○○街卅六號一樓之泡沫紅茶店成立合夥及分期付價
    頂讓契約，約定甲○○以提供該泡沫紅茶店之經營權及店內冰箱、冷氣、音響、
    喇叭、監視器電視、飲水機及電話等價值新台幣（下同）六十萬元之生財設備為
    出資，而被告丁○○及其妻丙○○則以勞務出資，負責經營管理，每月營收所得
    於扣除房租、成本及使用生財設備應付予甲○○之費用三萬元外，其餘盈餘按七
    比三之比率分配，九十年八月一日契約屆滿後，被告丁○○及其妻丙○○即取得
    該店之經營權及店內生財設備之所有權，詎被告丁○○及妻丙○○於經營月餘後
    ，因故未繼續經營，被告丁○○明知其並未取得該店經營權及店內生財設備之所
    有權，竟於八十九年十一月間某日，意圖為自己不法之所有，變易持有為所有，
    連同該泡沫紅茶店經營權及生財設備，以五萬元之價格讓售與案外人乙○○，嗣
    乙○○因故未能經營，乃將前揭設備中之冷氣機、音響等器具搬走，餘則任由房
    東拋棄，致甲○○未能取回前揭物品受有損害。案經甲○○告訴，因認被告丁○○涉犯刑法第三百三十五條第一項之侵占罪嫌。
二、按犯罪事實應依證據認定之，無證據不得推定其犯罪事實。又不能證明被告犯罪
    者，應諭知無罪之判決，刑事訴訟法第一百五十四條、第三百零一條第一項分別
    定有明文。又告訴人之告訴，係以使被告受刑事訴追為目的，是其陳述是否與事
    實相符，仍應調查其他證據以資審認（最高法院五十二年台上字第一三００號判
    例參照）。公訴人認被告涉犯前揭罪名，係以右揭犯罪事實業經告訴人甲○○指
    訴在卷，並經證人丙○○證述相符，而被告丁○○亦不否認其妻丙○○與告訴人
    甲○○訂立合夥及頂讓契約，及曾於八十九年十一月間使證人乙○○繼續經營該
    泡沬紅茶店等為其主要論據，並有租賃契約書、房屋租賃契約書、終止租賃契約
    書等在卷可資佐證。訊據被告丁○○堅決否認有何侵占犯行，辯稱：伊僅介紹乙○○繼續向房東許杏春承租房屋，伊取得之五萬元為房東退還之押租金，並非轉
    讓泡沬紅茶店所得之代價等語。
三、經查：被告丁○○及其妻即案外人丙○○於八十九年七月二十七日與告訴人甲○○訂立契約（由丙○○為契約當事人），約定由甲○○提供位於桃園縣桃園市○○街三十六號一樓「茶米茶」泡沫紅茶店之經營權及店內生財設備等價值六十萬
    元為現物出資，而丙○○則以負責經營之勞務為出資，合夥經營該泡沫紅茶店，
    每月營業所得於扣除房租、固定成本及給付甲○○之三萬元外，餘額按七比三之
    比例分配盈餘，契約期間自八十九年八月一日起至九十年八月一日止，期滿丙○○即取得「茶米茶」泡紅茶店之經營權及店內生財設備所有權等事實，為告訴人
    甲○○及被告丁○○所不爭，並據證人丙○○證述屬實，且有「租賃契約條例」
    影本一份在卷可稽，雖該契約之名稱為「租賃契約條例」，然細譯其契約全文九
    條之內容，實包含合夥、租賃及附停止條件之權利及物之所有權移轉混合契約。
    嗣八十九年八月一日，被告丁○○及其配偶丙○○鑑於所經營之泡沫紅茶店業績
    營收良好，頗有可圖之機，遂與告訴人甲○○另訂買賣契約（僅口頭契約，未以
    書面為之），由甲○○以三十六萬元將該泡沫紅茶店之經營權及生財設備所有權
    讓與丙○○，所需價金三十六萬元分十二期，按月給付三萬元等情，亦據告訴人
    甲○○及證人丙○○到庭證述相符，堪認屬實，則甲○○與丙○○間之法律關係
    ，於嗣後買賣契約成立生效時，其原訂立之合夥等混合契約，於當事人間未另為
    約定時，失其效力，自無待言，又丙○○於買賣契約訂立後，於給付一期分期價
    款即三萬元後，即未再為給付（丙○○陳稱已給付三、四期），固為甲○○及丙○○所不否認，惟甲○○、丙○○於嗣後訂立前揭買賣契約時，並無另行約定一
    方不為給付時，他方得不為定相當期間催告即得解除契約，且甲○○亦未能提出
    其曾定相當期間催告丙○○履行債務及曾向丙○○為解除契約之意思表示之證明
    ，則其買賣契約自不因丙○○遲延給付分期價款即當然解除，又關於「茶米茶」
    泡沫紅茶店之經營權及店內生財設備之所有權，告訴人甲○○雖指稱仍有原合夥
    等混合契約第八條之適用，換言之，丙○○須履行其全部價金債務後，始能取得
    泡沬紅茶店之經營權及物之所有權云云，然如前所述，原合夥等混合契約，於其
    後當事人甲○○、丙○○變更為買賣契約時，契約當事人即告訴人甲○○既未能
    舉證證明有將原所訂契約之內容作為新訂立買賣契約之一部分，且證人丙○○已
    證述當時並無另行約定，則依契約自由原則，原訂之合夥等混合契約，自於嗣後
    訂立新約時失其效力，當事人自不得比附援引已失效力之原契約內容，且甲○○
    與丙○○於訂立新的買賣契約時，亦未就其買賣為附停止條件之約定，亦據甲○○、丙○○到庭證述屬實，因之，本件「茶米茶」泡沫紅茶店之經營權及店內之
    生財設備所有權，應於買賣契約成立並生效力時，其權利及所有權即當然移轉於
    丙○○，至丙○○依契約未為給付之價金部分，屬民事債務不履行問題，應循民
    事救濟程序解決，則為另一問題
四、被告丁○○於八十九年十一月間將「茶米茶」泡沫紅茶店（含生財設備）以十萬
    元（含房屋押租金五萬元）讓與乙○○之事實，業據證人乙○○到庭證述在卷，
    被告否認讓與云云，固無可採，惟如前所述，「茶米茶」泡沫紅茶店之經營權及
    店內生財設備之所有權，於告訴人甲○○與證人丙○○買賣契約成立生效時，即
    當然移轉予丙○○，而被告丁○○與證人丙○○既係共同經營，且八十九年十一
    月間，被告丁○○與證人丙○○仍具配偶關係（九十年間始離婚），則被告丁○○將泡沫紅茶店之經營權及店內生財設備讓與乙○○，尚難認有變易持有為所有
    而侵占告訴人甲○○之物，因之，本件自屬不能證明被告犯罪，依前揭法律規定
    ，應諭知無罪判決。
據上論斷，應依刑事訴訟法第三百零一條第一項，判決如主文。
本案經檢察官廖江憲到庭執行職務。
中      華      民      國      九十一      年    六      月    二十八  日
                                臺灣桃園地方法院刑事第一庭
                                    法  官    黃  斯  偉
右正本證明與原本無異。
如不服本判決，應於判決送達後十日內向本院提出上訴狀( 應附繕本 )，上訴於
臺灣高等法院。
                                    書記官    李  珈  慧
中      華      民      國      九十一      年    七      月      二    日
